【裁判字號】    97,交抗,71
【裁判日期】    971111
【裁判案由】    違反道路交通管理處罰條例聲明異議
【裁判全文】
臺灣高等法院花蓮分院刑事裁定          97年度交抗字第71號
抗  告  人
即受處分人  甲○○
上列抗告人即受處分人因違反道路交通管理處罰條例案件，不服
臺灣花蓮地方法院中華民國97年9月22日所為裁定（97年度交聲
字第227號），提起抗告，本院裁定如下：
    主  文
抗告駁回。
    理  由
一、原裁定意旨略以：抗告人即受處分人（以下簡稱受處分人）
    甲○○於民國97年6月2日14時54分許，駕駛車牌號碼AQ9-65
    5號重型機車，於花蓮縣花蓮市○○路及福建街口設有燈光
    號誌管制之路口處闖紅燈，為警執行巡邏勤務時目睹其違規
    行為，並追至花蓮市○○路上，以受處分人有違反道路交通
    管理處罰條例第53條第1項、第63條第1項第3款之規定，對
    受處分人為裁罰，受處分人不服，以未闖紅燈為由聲明異議
    。經原審傳訊證人即值勤員警金福隆，對受處分人騎乘機車
    於上開時地未依規定停車等候紅燈逕自闖越之事實證述明確
    ，且依受處分人所繪並經原審當庭提示之示意圖（見原審卷
    第10頁）及攔停位置，證人金福隆證稱目睹受處分人違規行
    為之事實應係實在。復參酌花蓮縣警察局97年9月2日花警交
    字第0970036902號函文（見原審卷第18頁）可知，花蓮縣花
    蓮市○○路及福建街口號誌，於每日6時起至23時止，係設
    定為三色行車管制號誌，每日23時起至翌日6時止設定為特
    種閃光號誌，足見受處分人所稱通過上開路口時為閃光號誌
    ，已難採信。故本件受處分人於前開時、地，行經有燈光號
    誌管制之交岔路口闖紅燈之違規事實，既屬明確，認受處分
    人於原審聲明異議為無理由，應予駁回。
二、抗告意旨略以：（一）本案證人（即舉發員警）於原審證述
    ，伊發現受處分人於前開時、地闖紅燈，追至中華路全國電
    子店門口附近攔下舉發等情，本案是否符合道路交通管理處
    罰條例第53條第1項之「攔停當場舉發」要件？又若本項條
    文中「當場」二字可認為係指全花蓮市，而非闖紅燈之路口
    ，則如何遏止警員滿街追攔違規民眾之風氣？（二）依舉發
    員警在原審證詞，是員警在受處分人後方約50公尺外發現受
    處分人有搶越紅燈之嫌，而非員警在交岔路口上目睹受處分
    人搶越紅燈之情事。實則應係受處分人於綠燈開放行進中，
    忽然轉變為紅燈，受處分人當時已進入交岔路口中央，只有
    繼續前進，於後方50公尺遠之員警，僅係臆測受處分人闖紅
    燈，而非現場目睹。為此，請求撤銷原裁定，另為適法裁定
    云云。
三、經查：
（一）受處分人甲○○於民國97年6月2日14時54分許，駕駛車號
      AQ9-655號重型機車，行經花蓮縣花蓮市○○路及福建街
      口，因有「駕車行經有燈光號誌管制之交岔路口闖紅燈」
      之違規行為，為警攔停舉發，嗣經原處分機關依道路交通
      管理處罰條例第53條第1項、第63條第1項第3款之規定，
      裁處受處分人罰鍰新臺幣1,800元，並記違規點數3點等情
      ，已據證人金福隆即本件取締員警於原審就舉發路段之燈
      號變換情形、執勤所處位置、受處分人行駛路徑及闖紅燈
      過程等情節具體詳述明確，並有花蓮縣警察局花警交字第
      P00000000號舉發違反道路交通管理事件通知單、交通部
      公路總局臺北區監理所花監違字第裁44－P00000000號裁
      決書、花蓮縣警察局花蓮分局97年6月30日花市警交字第
      0970011818號函、交通部公路總局臺北區監理所花蓮監理
      站北監花三字第0970007554號函及花蓮縣警察局97年9月2
      日花警交字第0970036902號函各一件在卷可稽，受處分人
      上開違規行為已堪認定。
（二）按汽車駕駛人有闖紅燈之行為，而當場不能或不宜攔截製
      單舉發者，得逕行舉發；逕行舉發，應記明車輛牌照號碼
      、車型等可資辨明之資料，以汽車所有人為被通知人製單
      舉發，道路交通管理處罰條例第7條之2第1項第1款、第4
      項定有明文。是以本件縱始取締警員不採取當場攔停之方
      式，依上開規定亦得以逕行舉發之方式製單取締，受處分
      人仍無從免責；況且闖紅燈之違規行為，本質上係屬瞬間
      突發之交通違規行為，並且動力交通工具於行進間，本身
      即具有一定之速度，無法要求執行勤務之員警必於行為人
      闖紅燈之當時立即在路口攔停而為掣單舉發。復依據受處
      分人所繪並經原審當庭提示之示意圖（見原審卷第10  頁
      ）及參酌受處分人於刑事抗告狀中之抗告意旨表示，「伊
      自闖紅燈之交岔路口，至被警員追及攔停之地點，剛好為
      一分鐘車程」，可知受處分人於闖紅燈之行為地至被警員
      攔停掣單舉發之時間、地點（即中華路上全國電子店門口
      附近）至為密接，且依證人金福隆證述所駕駛之警車係尾
      隨於異議人所駕駛之車輛，最後在中華路上將異議人攔下
      ，是得認為受處分人雖已離開闖紅燈之現場，惟仍於當時
      執勤警員視線所及並且隨後追及之，是以，本案仍符合警
      員當場攔停掣單舉發之要件。受處分人抗告意旨認員警僅
      得在闖紅燈之路口當場攔停云云，容有誤會。
（三）又證人金福隆係正執行交通巡邏勤務之警員，基於其對交
      通違規取締受有專門訓練，對路上用路權人之動態路線當
      更有所注意，而能明確掌握，復衡之證人金福隆與受處分
      人間並無任何身分利害或業務關係，衡情應無甘冒偽證罪
      刑責風險而設詞構陷受處分人之理。從而，既無任何證據
      足資證明執勤員警有何捏造事實違法取締之不法情事，並
      參酌警員執行公務時，本身即受有行政懲處責任之監督，
      且其到庭具結作證，更係以刑事責任擔保其證言之真實性
      ，其證言又與常情無悖，是其證述應非子虛，自足採信。
      是以本件舉發員警親眼目睹受處分人駕駛前揭重型機車，
      行經有燈光號誌管制之花蓮縣花蓮市○○路及福建街口闖
      紅燈之違規事實後，依據受處分人有上開闖紅燈之違規行
      為，當場攔停掣單舉發，自屬有據，受處分人徒以違規行
      為係警員臆測等語置辯，而未能提出任何證據以資佐證，
      本院尚難採信。
四、據上論斷，應依道路交通案件處理辦法第26條，刑事訴訟法
    第412條，裁定如主文。
中    華    民    國    97    年    11    月    11   日
                  交通法庭審判長法  官   林慶煙
                                法  官   賴淳良
                                法  官   林碧玲
以上正本證明與原本無異。
本件不得再抗告。
                                書記官   李閔華
中    華    民    國    97    年    11    月    11   日


司法院資訊處製作；財團法人民間司法改革基金會備份。
